臺灣臺南地方法院刑事判決
109年度交訴字第72號
公  訴  人  臺灣臺南地方檢察署檢察官
被      告  蘇修鋒


選任辯護人  薛國棟律師

上列被告因公共危險案件，經檢察官提起公訴（109年度營偵字
第666號），被告於準備程序時為有罪之陳述，本院受命法官告
知被告簡式審判程序之旨，並聽取雙方當事人之意見後，合議庭
裁定由受命法官獨任依簡式審判程序進行，並判決如下：
    主  文
蘇修鋒犯駕駛動力交通工具發生交通事故，致人傷害而逃逸罪，
處有期徒刑陸月，如易科罰金，以新臺幣壹仟元折算壹日。
    理由要旨
本院評估被告過失程度、車禍後反應及補過行為，認為本案勉強
應量處最輕刑罰，以避免造成過苛結果，因而決定不依累犯規定
加重其刑，並量處得易科罰金之刑。
    事    實
一、事件起因：
　　蘇修鋒於民國109年3月5日21時5分左右，西向駕駛自小客車
    行駛在台南市學甲區中華路與忠孝路交岔路口，因過失而與
    騎乘機車從忠孝路南向進入路口的林夆璟發生碰撞，他所駕
    駛的自小客車並衝入47公尺外的路旁香蕉園裡，且使林夆璟
    因而受傷。
二、犯罪行為：
　　蘇修鋒在碰撞事件發生後，沒有下車查看詢問，也沒有報請
    警察或消防員前來救助，竟然下車徒步離開現場。
    理    由
一、證據清單：
   1.被告在法院的自白（並且承認因雙方的過失而導致車禍）
      。
    2.證人（被害人）林夆璟在警局及地檢署的證詞。
    3.道路交通事故現場圖、道路交通事故調查報告表及現場 
      照片。
    4.林夆璟的診斷證明書。
　　　
二、論罪（法律的判斷）
  1.肇事逃逸罪的立法目的：
　　刑法第185條之4（第1項）肇事逃逸罪的立法目的，是「為
    維護交通安全，加強救護，減少被害人之死傷，促使駕駛人
    於肇事後，能對被害人即時救護，特增設本條，關於肇事致
    人死傷而逃逸之處罰規定」。如果車禍發生後，肇事者沒有
    盡到一般的救護義務（例如通報並等候救護人員到場、或經
    過受傷的對方自行評估不必通知救護人員並同意駕駛人離開
    ）而擅自離開車禍現場，使受傷的對方獲得妥善醫治的可能
    性下降，提高受傷的對方傷勢病情加重或死亡的風險，即會
    構成本罪。
  2.被告成立的罪名：
　　根據以上的說明，被告既然在救護人員到場或被害人的同意
    前離開現場，顯然降低被害人傷勢獲得妥善照顧的可能性，
    提高了傷勢加重的風險，構成現行刑法第185條之4第1項前
    段的駕駛動力交通工具發生交通事故，致人傷害而逃逸（以
    下簡稱肇事致人傷害逃逸罪，此罪在被告犯罪後修法減輕處
    罰，應該依照刑法第2條第1項但書的規定，適用比較有利於
    被告的新法）。

三、量刑說明：
　1.根據前科表的記載，被告在105年間有一個酒駕的公共危險
    案件，經法院判處有期徒刑2月確定，並且在本案發生前5年
    內的105年6月29日執行完畢，形式上符合刑法第47條第1項
    累犯的規定。
　2.然而司法院釋字第775號大法官會議解釋認為，刑法第47條
    第1項的規定，在「不分情節，基於累犯者有其特別惡性及
    對刑罰反應力薄弱等立法理由，一律加重最低本刑，於不符
    合刑法第59條所定要件之情形下，致生行為人所受之刑罰超
    過其所應負擔罪責之個案，其人身自由因此遭受過苛之侵害
    部分，對人民受憲法第8條保障之人身自由所為限制，不符
    憲法罪刑相當原則，牴觸憲法第23條比例原則.....。於（
    法律）修正前，為避免發生上述罪刑不相當之情形，法院就
    該個案應依本解釋意旨，裁量是否加重最低本刑」。
　3.本件應量處最低本刑：
　　①被告在與林夆璟的機車碰撞後，又向前衝入47公尺外的香
      蕉園，由此可知他原本的速度相當快，且沒有依規定在進
      入路口前適度減速。這種速度所發生的碰撞車禍，非常容
      易造成其他用路人重大傷亡結果。被告在肇事之後並未加
      以查看，直接離開現場，置被害人生死於不顧，原本難以
      認為犯罪情狀輕微。
　　②但幸好被害人只受到下背和骨盆挫傷、雙手肘挫傷的輕度
      傷害（警卷15頁），而且被告事後又迅速和被害人達成鄉
      鎮調解，並賠償被害人新臺幣129,586元（本院卷59頁）
      。此外，被害人的證詞和現場照片顯示，本件車禍是前有
      閃光紅燈、應禮讓被告優先通過的被害人機車車頭撞擊被
      告自小客車側面車身而造成（警卷10-11、55頁）。由以
      上因素觀察，又可認為本案並非重大車禍事故，且被告也
      積極彌補被害人的損害。
　　③現行刑法第185條之4第1項前段肇事致人傷害逃逸罪，最低
      本刑是有期徒刑6月，也就是可以易科罰金的上限刑罰。
      不符合緩刑要件的本案被告，如果不是量處最低度刑，他
      就必須入監執行。
　　④考量以上各項因素，本院認為被告若因本次行為入監服刑
      ，稍有過度苛酷的情形。因此，本院認為被告勉強適合量
      處最低本刑，且考量上述大法官解釋意見，認為不應該依
      累犯的規定加重刑罰。

四、補充說明：
　1.現行刑法第185條之4第2項規定「犯前項之罪，駕駛人於發
    生交通事故致人死傷係無過失者，減輕或免除其刑」。因此
    法院審理此類案件時，必須判斷被告就車禍的發生是否有過
    失，以確認能否依據這個規定減輕或免除刑罰。
　2.根據道路交通事故現場圖的記載，被告進入發生車禍的交岔
    路口前的號誌是「閃光黃燈」（警卷23頁）。由被告碰撞後
    衝入47公尺外的情形觀察，被告顯然沒有依照道路交通標誌
    標線號誌設置規則第211條第1項第1款的規定「減速接近，
    注意安全，小心通過」行駛，而有過失。
　3.因此，本院認為被告不能依據現行刑法第185條之4第2項的
    規定減輕或免除刑罰。

依照以上的說明，本院決定依據刑事訴訟法第299條第1項前段、
第273條之1第1項、第310條之2等規定，判處被告主文欄所記載
的刑罰。

本案經檢察官柯博齡提起公訴、檢察官羅瑞昌及吳梓榕到庭執行
職務。

中　　華　　民　　國　　110 　年　　9 　　月　　8 　　日
　　　　　　　　刑事第十一庭    法　官　陳欽賢
以上正本證明與原本無異。
如不服本判決應於收受本判後20日內向本院提出上訴書狀，並應
敘述具體理由。其未敘述上訴理由者，應於上訴期間屆滿後20日
內向本院補提理由書狀（均須按他造當事人之人數附繕本）「切
勿逕送上級法院」。
  　　　　　　　　　　　　　　　書記官　劉庭君
中　　華　　民　　國　　110 　年　　9 　　月　　8 　　日
附錄本案論罪科刑法條全文：
現行刑法第185條之4第1項
駕駛動力交通工具發生交通事故，致人傷害而逃逸者，處六月以
上五年以下有期徒刑；致人於死或重傷而逃逸者，處一年以上七
年以下有期徒刑。